臺灣高等法院刑事判決
上　訴　人
即　被　告　乙○○
指定辯護人　李靜蕙律師
上列上訴人因違反毒品危害防制條例等案件，不服臺灣板橋地方
法院92年訴字第1822號，中華民國92年9月24日第一審判決（起
訴案號：臺灣板橋地方法院檢察署92年偵字第9935號；併辦案號
：臺灣板橋地方法院檢察署92年偵字第18294號），提起上訴，
經判決後，由最高法院發回更審，本院判決如下：
    主  文
原判決關於乙○○部分撤銷。
乙○○共同製造第二級毒品安非他命，處有期徒刑柒年貳月。
扣案附表一編號十六黑色水溶液淨重肆萬柒仟柒佰捌拾公克（純
度百分之貳拾陸點參壹，純質淨重壹萬貳仟伍佰柒拾壹公克）、
附表三編號一安非他命貳包淨重肆佰柒拾肆點肆玖公克、編號二
黑色水溶液淨重陸仟貳佰公克（純度百分之貳拾參點伍玖，純質
淨重壹仟肆佰陸拾參公克），均沒收銷燬之。扣案之附表一編號
一至十五、編號十七至二六所示之物、附表二編號一至八所示之
物、附表三編號三至八所示之物均沒收。
    事  實
一、乙○○曾因違反肅清煙毒條例案件，經臺灣板橋地方法院84
    年訴字第1497號判決有期徒刑2年，緩刑4年確定。又因違反
    毒品危害防制條例案件，經本院93年上訴字第3308號判決有
    期徒刑10月確定，乙○○未到案執行而被通緝。
二、乙○○與甲○○（經原審判決有期徒刑7年6月，上訴後，撤
    回上訴而確定）、戊○○（經檢察官併案而由本院以92年上
    訴字第3110號判決有期徒刑10年，戊○○上訴後，經最高法
    院93年台上字第2824號判決上訴駁回確定），基於共同製造
    第二級毒品安非他命之犯意聯絡，共組安非他命製造集團，
    由戊○○教導甲○○及乙○○製造安非他命，製造器材及配
    料則由甲○○、乙○○二人購買後，由戊○○、甲○○、乙○○三人煉製安非他命，並由甲○○出面租用不知情之陳福
    春（另經檢察官為不起訴處分）所有位於臺北縣三峽鎮○○
    路58號旁果園農舍，作為其等製造安非他命之場所。甲○○
    、乙○○二人遂於民國（下同）92年5月7日分別搬運製造安
    非他命所用之器具及原料至上址後，戊○○、甲○○、乙○○三人共同在該址以上開器材製成液態甲基安非他命，甲○○並將製成之液態安非他命及一些製造器具放置在其臺北縣
    汐止市○○街17號8樓之2之租屋處，並將液態安非他命置於
    冷凍庫冷藏以便結晶。嗣於翌日（8日）晚間11時許，法務
    部調查局臺北市調查處聯合臺北縣調查站、北部地區機動組
    及憲兵臺北市調查組人員經臺灣臺北地方法院檢察署檢察官
    指揮，前往上開三峽鎮○○路58號旁果園農舍執行搜索，當
    場查獲戊○○、甲○○及乙○○三人在農舍內，並扣得如附
    表一之物（其中編號16所示為液態安非他命，即黑色水溶液
    四桶，其餘為供製造安非他命所用），及在乙○○向車主丙○借用而停放在該農舍內之ＰＧ─0182號小客車上扣得如附
    表二製造安非他命所用之物，更經甲○○同意在其位於上開
    汐止市租屋處扣得如附表三之物（其中編號一、二，分別為
    安非他命二包及液態安非他命即滷水一桶，其餘為供製造安
    非他命所用）。
三、案經法務部調查局臺北市調查處移送臺灣板橋地方法院檢察
    署檢察官偵查起訴。
    理  由
壹、程序方面：
一、按刑事訴訟法第156條第1項規定，被告之自白，非出於強暴
    、脅迫、利誘、詐欺、疲勞訊問、違法羈押或其他不正之方
    法，且與事實相符者，得為證據。同法159條之1第2項規定
    ，被告以外之人於偵查中向檢察官所為之陳述，除顯有不可
    信之情況者外，得為證據。同法第159條之2規定，被告以外
    之人於檢察事務官、司法警察官或司法警察調查中所為之陳
    述，與審判中不符時，其先前之陳述具有較可信之特別情況
    ，且為證明犯罪事實存否所必要者，得為證據。
二、上訴人即被告乙○○於調查局之自白，非係調查員非法取供
    ，且與現場查獲被告及安非他命暨製造安非他命工具等證物
    相符，自得為證據。而已判決確定之共犯甲○○、戊○○於
    調查局及檢察官訊問時所供，亦無顯不可信之情況，得為證
    據，合先敘明。
貳、實體方面：
一、上訴人即被告乙○○於調查單位調查時供稱，調查單位查獲
    的器具等物是甲○○與戊○○的，我通常都是按照戊○○、
    甲○○的指示去購買這些器材，由我載運至上開果園農舍，
    我也按照他們的指示幫忙搬運器材，有時候幫他們到外面買
    些吃的東西等日用品（見偵字第9935號案之解送人犯報告書
    影本第11頁至第14頁）。雖被告矢口否認有共同製造安非他
    命之犯行，辯稱伊僅負責買材料、工具，並不清楚製造安非
    他命之過程，未實際參與製造安非他命之行為云云。惟查：
  (一)被告除於上開時地參與購買、搬運製造安非他命之器材及原
    料外，並與甲○○載送戊○○前去甲○○利用陳福春租得之
    上開農舍，指導製造安非他命之技術，及實際協助參與加工
    製造安非他命之工作等情，業據共犯甲○○於調查單位調查
    時供述綦詳（見調查卷第1、2頁、聲羈卷第5頁），甲○○
    並指稱：「安非他命都是戊○○負責製作，我和乙○○從旁
    協助。」（見調查卷第1頁反面）。
　(二)另共犯戊○○供陳：他們（按指被告及甲○○）有問我，我
    有告訴他們是製造安非他命（見偵卷第五頁反面），我是用
    講的情形下，讓朱某及余某做（見偵卷第51頁）。足見被告
    確有參與製造安非他命之行為。
　(三)再參以證人即承辦調查人員陳秀銘證稱：「當時：：要衝進
    去之前，有聽到有人在談話，及真空幫浦的聲響，及濃烈的
    刺鼻酸味，我第一個衝進去看到現場，甲○○蹲在地上用真
    空馬達過濾安非他命結晶，乙○○及戊○○坐在房間的木床
    上，桌上擺放許多器具及針筒：：」「（雖然）沒有看到他
    們有無在做，不過器具都在他們身旁。」（見偵卷第86、87
    頁）及扣案之製造工具與製成之液態安非他命數量甚多（此
    部分詳後述）等各情，可見被告不可能僅負責事前之準備工
    作，而無事中之製造參與，否則不會一直陪同在場，亦不致
    於短期之內已經製成大量之安非他命。
  (四)此外，復有附表一、二、三所示之物扣案可資佐證，其中附
    表一所示之液態安非他命4桶等物，係在果園農舍內查獲；
    附表二所示之物，係在被告向車主丙○借用停放在該果園農
    舍之ＰＧ─0182號小客車上查獲；附表三所示之物，係在共
    犯甲○○位於臺北縣汐止市○○街17號8樓之2租屋處查獲，
    為被告及共犯甲○○一致坦認不虛，且有搜索扣押證明筆錄
    及現場照片等附卷可徵，其中製毒地點果園農舍，係透過不
    知詳情之陳福春租得，亦據陳福春供明在案。
　(五)又如附表一、二所示之物中之「漏斗、濾瓶、壓力反應瓶、
    量杯中之殘留物以及黑色水溶液四桶，均發現含有第二級毒
    品甲基安非他命成分，其中黑色水溶液淨重47780公克，純
    度26.31％，純質淨重12571公克。．．．氫氧桶、壓力表、
    過濾設備、幫浦、震盪器、反應壓力瓶、丙酮、食鹽、磅秤
    、濾紙、醋酸鈉、醋酸、氫氧化鈉、活性碳、鈀金、酸鹼試
    紙、晾乾用濾紙及相關盛裝容器等原料及設備，發現均符合
    一般製造甲基安非他命氫化反應與純化反應中所需之各項設
    備與原料。綜合以上研判，該處所為製造甲基安非他命氫化
    反應及純化反應之毒品製造工廠」，有法務部調查局92年6
    月10日調科壹字第09200189930號檢驗通知書在卷（見本院
    前審卷）可參；附表三所示之物，其中「綠色塑膠盒、．．
    ．白色結晶2包、黑色水溶液1桶等，均發現含有第二級毒品
    甲基安非他命成分，白色結晶淨重474.49公克（包裝重32.1
    9公克），純度83.91％，純質淨重398.14公克，黑色水溶液
    淨重6200公克，純度23.59％，純質淨重1463公克，另查獲
    之丙酮、食鹽、磅秤、．．．各式盛裝容器等原料及設備，
    發現均符合一般製造甲基安非他命純化反應中所需之各項設
    備與原料」，亦有同局同日調科壹字第09200185180號檢驗
    通知書在卷可憑。上開扣案之黑色水溶液、滷水，經檢驗結
    果均含甲基安非他命成分，有如前述，性質上屬液態安非他
    命，起訴書載為半成品，當屬誤會。惟因被告等一夥人已有
    附表三編號一之製造完成之安非他命，益見被告等人之製造
    行為已達既遂程度。
　(六)被告已遷居國外，但其國外地址不明，此有戶政連絡作業系
    統及中和戶政事務所函可稽（見本院卷第57頁及69頁），被
    告經本院傳喚未到庭，無從讓被告與甲○○、戊○○對質。
    而甲○○、戊○○固皆供稱，未教乙○○製造安非他命，乙○○不知是在製造安非他命云云。但甲○○仍供稱，乙○○
    有幫忙買便當、還用車載送製造安非他命的原料及工具（見
     96年1月30日本院審判筆錄）。且與彼等於調查局之供述不
     符，當係迴護被告之說詞，不足採信。
  (七)綜合上述，被告既參與製造安非他命之事前準備工作，又於
    事中之製造過程分工實施，可見係以自己犯罪之意思，而參
    與本件構成要件之行為，則其與甲○○、戊○○間，顯有犯
    意聯絡與行為分擔，自應負共同正犯罪責，所辯未共同製造
    安非他命云云，核屬卸責之詞，並不可採，其犯行可以認定
    。
二、核被告所為，係犯毒品危害防制條例第4條第2項之製造第二
    級毒品罪。被告與甲○○、戊○○間有犯意聯絡及行為分擔
    ，為共同正犯。
三、原審對被告論罪科刑，固非無見，惟調查人員至現場查獲本
    案時，丁○○並未在場。共犯甲○○及戊○○於調查局訊問
    時固供稱，丁○○是共犯，但甲○○及戊○○於檢察官偵訊
    時已否認丁○○係共犯，此外復查無其他證據足認丁○○為
    本案之共犯，丁○○部分亦經檢察官為不起訴處分，此有臺
    灣板橋地方法院檢察署92年偵字第14540號不起訴處分書在
    卷可憑（附於本院審判筆錄之後），原審認丁○○為共犯，
    容有未洽，被告提起上訴，仍執陳詞，否認犯罪，固無可採
    ，惟原判決關於被告部分既有可議，應予撤銷改判。審酌被
    告之前科素行、犯罪之動機、目的、手段、製造安非他命對
    於社會秩序之危害甚大、製造之時間、數量、製造之分工及
    其負責角色，及犯後態度等一切情狀，量處有期徒刑7年2月
    ，扣案之附表一編號十六黑色水溶液淨重47780公克（純度
    26.31％，純質淨重12571公克）、附表三編號一安非他命2
    包共淨重474.49公克、編號二黑色水溶液淨重6200公克（純
    度23.59％，純質淨重1463公克），係屬查獲之毒品，應予
    宣告沒收銷燬之。其餘扣案之附表一編號一至十五、編號十
    七至二六所示之物、附表二編號一至八所示之物、附表三編
    號三至八所示之物，係被告及共犯等所有供製造安非他命所
    用之物，亦併予宣告沒收。
、被告經合法傳喚，無正當理由不到庭爰不待其陳述，逕行判
    決，併此敘明。
據上論斷，應依刑事訴訟法第369條第1項前段、第364條、第299
條第1項前段、第371條，毒品危害防制條例第4條第2項、第18條
第1項前段、第19條、刑法第11條前段、第28條，判決如主文。
本案經檢察官張秋雲到庭執行職務。
中　　華　　民　　國　　96　　年　　4 　　月　　24　　日
                  刑事第十一庭審判長法  官  張連財
                          　  　　　法　官  楊照男
　　                                法  官  林明俊
以上正本證明與原本無異。
如不服本判決，應於收受送達後10日內向本院提出上訴書狀，其
未敘述上訴之理由者並得於提起上訴後10日內向本院補提理由書
（均須按他造當事人之人數附繕本）。
  　                                書記官  蕭詩穎
中　　華　　民　　國　　96　　年　　4 　　月　　27　　日
附錄：本案論罪科刑法條全文
毒品危害防制條例第4條第2項
製造、運輸、販賣第二級毒品者，處無期徒刑或七年以上有期徒
刑，得併科新臺幣七百萬元以下罰金。
附表一：
    ┌───┬─────┬─────┬───┬─────┬─────┐
    │編號  │名  稱    │  數  量  │編號  │名  稱    │  數  量  │
    ├───┼─────┼─────┼───┼─────┼─────┤
    │一    │搖台      │  一具    │十四  │塑膠盒    │  四個    │
    ├───┼─────┼─────┼───┼─────┼─────┤
    │二    │馬達      │  一台    │十五  │鹽        │  二包    │
    ├───┼─────┼─────┼───┼─────┼─────┤
    │三    │大燒瓶    │  一個    │十六  │黑色水溶液│  四桶    │
    │      │          │          │      │（滷水）  │          │
    ├───┼─────┼─────┼───┼─────┼─────┤
    │四    │紅色大塑膠│  一個    │十七  │汲水器    │  一支    │
    │      │桶        │          │      │          │          │
    ├───┼─────┼─────┼───┼─────┼─────┤
    │五    │塑膠漏斗  │  四個    │十八  │濾紙      │  八盒    │
    ├───┼─────┼─────┼───┼─────┼─────┤
    │六    │壓力筒    │  二個    │十九  │殘渣      │  一包    │
    ├───┼─────┼─────┼───┼─────┼─────┤
    │七    │陶瓷斗    │  一個    │二十  │濾紙      │  一卷    │
    ├───┼─────┼─────┼───┼─────┼─────┤
    │八    │塑膠桶    │  八個    │二十一│壓力接頭  │  一組    │
    ├───┼─────┼─────┼───┼─────┼─────┤
    │九    │過濾網    │  二個    │二十二│研磨器    │  一組    │
    ├───┼─────┼─────┼───┼─────┼─────┤
    │十    │壓力錶    │  二組    │二十三│湯匙      │  三支    │
    ├───┼─────┼─────┼───┼─────┼─────┤
    │十一  │陶碗      │  一個    │二十四│高精密度氧│  一組    │
    │      │          │          │      │氣調節器  │          │
    ├───┼─────┼─────┼───┼─────┼─────┤
    │十二  │塑膠鏟    │  二個    │二十五│試紙      │  三盒    │
    ├───┼─────┼─────┼───┼─────┼─────┤
    │十三  │塑膠量杯  │  二個    │二十六│小量杯    │  二個    │
    └───┴─────┴─────┴───┴─────┴─────┘
附表二：
    ┌───┬─────┬─────┬───┬─────┬─────┐
    │編號  │名  稱    │  數  量  │編號  │名  稱    │  數  量  │
    ├───┼─────┼─────┼───┼─────┼─────┤
    │一    │磅秤      │  三個    │五    │活性炭    │  二個    │
    ├───┼─────┼─────┼───┼─────┼─────┤
    │二    │醋酸鈉    │  四瓶    │六    │丙酮      │  一桶    │
    ├───┼─────┼─────┼───┼─────┼─────┤
    │三    │氫氧化鈉  │  十二瓶  │七    │大燒瓶    │  一個    │
    ├───┼─────┼─────┼───┼─────┼─────┤
    │四    │冰醋酸    │  三瓶    │八    │鈀金      │  一包    │
    └───┴─────┴─────┴───┴─────┴─────┘
附表三：
    ┌───┬─────┬─────┬───┬─────┬─────┐
    │編號  │名  稱    │  數  量  │編號  │名  稱    │  數  量  │
    ├───┼─────┼─────┼───┼─────┼─────┤
    │一    │安非他命  │  二包    │五    │食鹽      │  一袋    │
    ├───┼─────┼─────┼───┼─────┼─────┤
    │二    │滷水      │  一桶    │六    │大燒杯    │  一個    │
    ├───┼─────┼─────┼───┼─────┼─────┤
    │三    │丙酮      │  一桶    │七    │塑膠盆    │  二十三個│
    ├───┼─────┼─────┼───┼─────┼─────┤
    │四    │氫氧化鈉  │  四瓶半  │八    │磅秤      │  一個    │
    └───┴─────┴─────┴───┴─────┴─────┘
